臺灣新竹地方法院刑事判決
109年度訴字第796號  
公  訴  人  臺灣新竹地方檢察署檢察官
被      告  劉夢婷





指定辯護人  本院公設辯護人林建和  
上列被告因違反毒品危害防制條例案件，經檢察官提起公訴，（
109年度偵字第9698號，第10254號）本院判決如下：
    主  文
劉夢婷販賣第二級毒品未遂，累犯，處有期徒刑壹年拾月。
扣案甲基安非他命壹包（驗餘淨重零點玖肆玖公克及分裝袋），
沒收銷燬。扣案IPHONE手機壹支（含門號0000000000號SIM卡）
沒收。
    事  實
一、緣張嘉軒於民國109年6月24日中午12時5分許使用通訊軟體Me
    ssenger聯絡劉夢婷，欲向劉夢婷購買第二級毒品甲基安非
    他命，劉夢婷明知甲基安非他命係毒品危害防制條例第2條
    第2項第2款所規範之第二級毒品，依法不得販賣、持有，竟
    意圖營利，基於販賣第二級毒品之犯意，劉夢婷遂持扣案IP
    HONE手機1支（含門號0000000000號SIM卡）連接上網際網路
    ，並使用通訊軟體Messenger與張嘉軒約定以新臺幣（下同
    ）8,000元之價格販賣第二級毒品甲基安非他命4公克與張嘉
    軒，嗣劉夢婷於109年6月24日下午4時10分許前某時，攜帶第
    二級毒品甲基安非他命1包（驗前淨重0.955公克，驗餘淨重
    0.949公克 ）前往新竹縣竹北市華興街之7-11便利商店，欲
    與張嘉軒進行交易，然因劉夢婷於109年6月24日下午4時10分
    在新竹縣竹北市文昌街與華興街交岔路口因另案通緝身分為
    警查獲，並扣得上開第二級毒品甲基安非他命1包及IPHONE
    手機1支，因而未遂。
二、案經臺灣新竹地方檢察署檢察官指揮新竹市警察局偵查後起
    訴。
    理  由
壹、證據能力：
一、按被告以外之人於審判外之言詞或書面陳述，除法律有規定
    者外，不得作為證據。被告以外之人於審判外之陳述，雖不
    符刑事訴訟法第159條之1至第159條之4之規定，而經當事人
    於審判程序同意作為證據，法院審酌該言詞陳述或書面陳述
    作成時之情況，認為適當者，亦得為證據，刑事訴訟法第15
    9條第1項、第159條之5第1項分別定有明文。查本件判決所
    引證據屬傳聞證據部分，被告劉夢婷及其辯護人就上開傳聞
    證據，於本院準備程序中同意具證據能力（見本院卷第41頁
    至第42頁），而本院審酌該等傳聞證據作成時之情況，並無
    違法取證及證明力過低之瑕疵，亦認以之作為證據為適當，
    依前揭規定說明，自得為證據。
二、本件其餘非供述證據，被告及其辯護人並未於本院言詞辯論
    終結前表示無證據能力，復查其取得過程亦無何明顯瑕疵，
    而認均具證據能力。
貳、實體部分：
一、認定犯罪事實所憑之證據及理由：
　　上開犯罪事實，業據被告劉夢婷於警詢、偵訊及本院審理中
    均自白認罪（見他字卷第59頁至第60頁、第74頁至第75頁，
    本院卷第41頁、第76頁至第77頁），核與證人即購毒者張嘉
    軒警詢及偵訊中之證述相符（見他字卷第6頁至第9頁、第75
    頁背面至第76頁）此外，復有證人張嘉軒之指認犯罪嫌疑人
    紀錄表、證人與被告之Messenger訊息對話紀錄及臉書截圖
    、台灣尖端先進生技醫藥股份有限公司毒品原物鑑定實驗室
    毒品證物鑑定分析報告、偵查佐李宗銘之職務報告、被告之
    新竹市警察局搜索、扣押筆錄、扣押物品目錄表、扣押物品
    收據及自願受搜索同意書及新竹市警察局刑事警察大隊科技
    犯罪偵查隊數位證物勘察報告在卷可佐（見他字卷第10頁背
    面至第14頁、第39頁、第42頁，109偵9698卷第10頁、第13
    頁至第18頁，109偵10254卷第34頁至第40頁），且有第二級
    毒品甲基安非他命1包（（驗前淨重0.955公克，驗餘淨重0.
    949公克 ）及IPHONE手機（含門號0000000000號SIM卡）1支
    扣案可資佐證，足認被告上開任意性之自白內容與事實相符
    。從而，本案事證已臻明確，被告販賣第二級毒品未遂犯行
    ，堪予認定，應依法論科。
二、新舊法比較：
  ㈠按行為後法律有變更者，適用行為時之法律，但行為後之法
    律有利於行為人者，適用最有利於行為人之法律，刑法第2
    條第1項定有明文。被告劉夢婷行為後，毒品危害防制條例
    第4條第2項業於109年1月15日經總統修正公布，並自公布後
    6個月即109年7月15日起施行。修正前之毒品危害防制條例
    第4條第2項就販賣第二級毒品之刑度原規定：「處無期徒刑
    或七年以上有期徒刑，得併科新臺幣一千萬元以下罰金。」
    修正後之刑度則為：「處無期徒刑或十年以上有期徒刑，得
    併科新臺幣一千五百萬元以下罰金。」經比較修正前後之規
    定，修正後之規定，提高徒刑之下限及併科罰金刑之上限，
    是本案經新舊法比較之結果，修正後之毒品危害防制條例第
    4條第2項對被告較為不利，而仍應適用修正前毒品危害防制
    條例第4條第2項之規定。
  ㈡又毒品危害防制條例第17條第2項亦於109年1月15日經總統修
    正公布，並自公布後6個月即109年7月15日起施行。修正前
    之毒品危害防制條例第17條第2項就販賣第二級毒品之自白
    減刑要件原規定：「於偵查及審判中均自白者。」修正後之
    要件則為：「於偵查及歷次審判中均自白者。」經比較修正
    前後之規定，修正後之規定，被告必須在審判中歷次均為自
    白者，始有該條減刑規定之適用，較之修正前之規定，要件
    較為嚴格，是修正後之規定對被告並不有利，故本案仍應適
    用修正前毒品危害防制條例第17條第2項之規定。
  ㈢綜上，本件仍應適用修正前毒品危害防制條例之規定論科。
三、論罪科刑：
  ㈠甲基安非他命係毒品危害防制條例第2條第2項第2款列管之第
    二級毒品。經查，本件被告劉夢婷本即係意圖營利而基於販
    賣第二級毒品之犯意，與證人張嘉軒聯繫毒品交易事宜，然
    因其即遭警查獲，始未將毒品交付與證人張嘉軒，已如前述
    ，是被告已著手為販賣第二級毒品之行為，惟因遭警查獲而
    不遂。是核被告所為，係犯修正前毒品危害防制條例第4條
    第6項、第2項之販賣第二級毒品未遂罪。被告上開所犯販賣
    第二級毒品之犯行，因係員警查獲而僅得論以未遂，應依刑
    法第25條第2項規定，按既遂犯之刑減輕之。又被告於偵查
    及審判中均自白犯行，是應依修正前毒品危害防制條例第17
    條第2項規定，遞減輕其刑。
　㈡被告前於⑴106年1月間，因施用第二級毒品案件，經本院以10
    5年度竹北原簡字第22號判決，判處有期徒刑2月，後於106
    年3月1日確定；⑵又於106年2月間，因施用第二級毒品案件
    ，經本院以105年度竹北簡字第552號判決，判處有期徒刑2
    月，後於106年3月13日確定；⑶106年2月間，因施用第二級
    毒品案件，經本院以106年度竹北簡字第19號判決，判處有
    期徒刑3月，後於106年3月27日確定；上開案件經本院以106
    年度聲字第667號裁定，定應執行有期徒刑6月確定，甫於10
    7年5月16日徒刑執行完畢出監乙節，有臺灣高等法院被告前
    案紀錄表在卷可佐（見本院卷第14頁至第16頁），被告於受
    有期徒刑執行完畢，於5年以內故意再犯本案有期徒刑以上
    之罪，為累犯，且查本件並無司法院釋字第775號解釋所示
    ，有罪刑不相當之情形，仍應依刑法第47條第1項規定，加
    重其刑。又被告所犯販賣第二級毒品未遂犯行法定刑為無期
    徒刑部分，依法不得加重，附此敘明。另被告有多數刑之加
    重減輕事由，爰先加後減之，一併敘明。
　㈢辯護人雖為被告利益主張，被告於警詢中供出毒品來源且涉
    案情節輕微，請依刑法第59條之規定減刑等語；惟按刑法第
    59條規定之酌量減輕其刑，必須犯罪另有特殊之原因與環境
    ，在客觀上足以引起一般同情，認為即使宣告法定最低度刑
    ，猶嫌過重者，始有其適用。此所謂法定最低度刑，固然包
    括法定最低本刑；惟遇有其他法定減輕事由時，則係指適用
    其他法定減輕事由減輕其刑後之最低度刑而言。倘被告另有
    其他法定減輕事由，應先適用該法定減輕事由減輕其刑後，
    猶認其犯罪之情狀顯可憫恕，即使科以該減輕後之最低度刑
    仍嫌過重者，始得適用刑法第59條規定酌量減輕其刑（最高
    法院105年度台上字第2625號判決意旨參照）。經查，被告
    所犯修正前毒品危害防制條例第4條第6項、第2項販賣第二
    級毒品罪，其法定本刑固為「無期徒刑或7年以上有期徒刑
    ，得併科新臺幣1千萬元以下罰金。」，然本案被告販賣第
    二級毒品未遂之犯行，除依刑法第25條第2項之規定減刑外
    ，尚有修正前毒品危害防制條例第17條第2項之減刑規定適
    用均如前述，經上開減刑規定適用後，已難認有何予宣告法
    定最低度刑期尤嫌過重之情形，是被告所為難認有何情堪憫
    恕之情形，本院認並無依刑法第59條規定減輕其刑之餘地，
    辯護人此部所請，尚屬無據。
　㈣爰以行為人之責任為基礎，審酌被告明知甲基安非他命戕害
    人體身心健康甚鉅，竟販賣甲基安非他命以牟利，不僅擴大
    毒品之流通範圍，且對社會風氣及治安造成危害，本應予嚴
    懲，惟被告所為販賣第二級毒品未遂犯行，販賣對象僅有1
    人，亦僅止於未遂階段，對社會造成之危害尚無從與販賣毒
    品之大盤、中盤相提並論，且犯後均已坦承犯行，尚有悔意
    ，並參酌被告自述高中肄業之智識程度、入監前與朋友同居
    ，經濟狀況小康之經濟生活狀況（見本院卷第77頁），暨被
    告販賣毒品之數量等一切情狀，量處如主文所示之刑，以資
    懲儆。
四、沒收：
  ㈠扣案之白色結晶1包（毛重1.05公克，驗前淨重0.955公克，
    驗餘淨重0.949公克），經鑑驗結果，確含有第二級毒品甲
    基安非他命成分，有台灣尖端先進生技醫藥股份有限公司毒
    品原物鑑定實驗室毒品證物鑑定分析報告在卷可佐（見他字
    卷第42頁），且係被告用以販賣而遭查獲之第二級毒品，爰
    依毒品危害防制條例第18條第1項前段規定沒收銷燬之；至
    前開第二級毒品甲基安非他命之包裝袋，因包覆毒品，其上
    留有該毒品之殘渣而難與之析離，當應整體視之為毒品，爰
    連同該包裝併予宣告沒收銷燬之；至於鑑驗用罄之部分，因
    已滅失，爰不再為沒收銷燬之諭知。
  ㈡扣案之被告用以聯繫販賣毒品事宜之IPHONE手機1支（含門號
    0000000000號SIM卡），為被告所有，供其為本案販賣第二
    級毒品所用乙情，業據被告供明在卷（見本院卷第71頁），
    爰依毒品危害防制條例第19條第1項之規定，宣告沒收。
據上論斷，應依刑事訴訟法第299條第1項前段，判決如主文。 
　　
本案經檢察官廖啟村提起公訴，經檢察官孫立婷到庭執行職務。
中　　華　　民　　國　　110 　年　　4 　　月　　22　　日
                  刑事第七庭  審判長  法　官  陳麗芬
　　　　　　　　　                    法  官  郭哲宏
　　　　　　　　　                    法  官  華澹寧
以上正本證明與原本無異。　　　　　　　　　
如不服本判決應於收受判決後20日內向本院提出上訴書狀，並應
敘述具體理由。其未敘述上訴理由者，應於上訴期間屆滿後20日
內向本院補提理由書(均須按他造當事人之人數附繕本)「切勿逕
送上級法院」。
中　　華　　民　　國　　110 　年　　4 　　月　　22　　日
                                      書記官  吳羽君
附錄本案論罪法條：
修正前毒品危害防制條例第4條第2項、第6項
製造、運輸、販賣第二級毒品者，處無期徒刑或 7 年以上有期
徒刑，得併科新臺幣 1 千萬元以下罰金。
前5項之未遂犯罰之。